【裁判字號】    89,台上,3350
【裁判日期】    890615
【裁判案由】    偽造文書
【裁判全文】
最高法院刑事判決                              八十九年度台上字第三三五○號
    上訴人  台灣高等法院檢察署檢察官
    被  告  甲○○
右上訴人因被告偽造文書案件，不服台灣高等法院中華民國八十七年二月二十七日第
二審更審判決（八十六年度上更(一)字第三一五號，起訴案號：台灣台北地方法院檢察
署八十三年度偵續字第五一號），提起上訴，本院判決如左：
    主  文
原判決撤銷，發回台灣高等法院。
    理  由
本件原判決以公訴意旨略以：被告甲○○明知其所經營之盛寶公司，在台北縣深坑鄉
○○○段萬順寮小段一○五、一○五之二、一○八號等土地上所興建之「白鷺山莊」
係四層樓別墅住宅，惟以各筆土地均屬工業用地，為因應法令規定：工業區建物應做
工廠使用，且須以工廠名義申請核准設廠及核發建築執照，竟偽以買受人韋芷婷、高
微芳、潘同閔、謝滿祥、游雪珍、洪榮隆、張春嬌、邱顯瑞、謝錦標、蔡貞華、黃雲
鷹等人，分別為大吉零件廠、大泰成衣廠、大金成衣廠、大榮成衣廠、大利零件廠、
大業企業社、大華針織廠、大建玩具廠、大電零件廠、大新企業社、大金零件廠負責
人，並以此虛偽工廠名義為起造人，向台北縣政府工務局申請建築執照及使用執照，
使該管公務員將此不實事項登載於所掌公文書，而據以核發七十八深建字七五七號建
築執照及八十深使字第一○二號使用執照。足生損害於韋芷婷、高微芳、潘同閔、謝
滿祥、游雪珍、洪榮隆、張春嬌、邱顯瑞、謝錦標、蔡貞華、黃雲鷹及台北縣政府工
務局對於建築管理之威信。因認被告牽連涉犯刑法第二百十六條、第二百十條行使偽
造私文書、第二百十四條使公務員登載不實、第二百十七條偽造署押、印章罪嫌等情
。惟經審理結果，不能證明被告犯罪，因而維持第一審諭知被告無罪之判決，駁回檢
察官在第二審之上訴，固非無見。
惟查：被告之犯罪不能證明者，固應為無罪之判決，惟所謂犯罪不能證明，係指審理
事實之法院經詳密之調查，而仍不能證明其犯罪者而言，若犯罪事實，並未經詳密調
查，即屬調查之能事未盡，自難遽為無罪之判決。(一)、本件依變更起造人申請書附表
（第一審卷第六十一頁至第六十三頁），被告將告訴人列為原始起造人或變更為起造
人，且以告訴人之名義申請登記為工廠代表人，則其變更起造人名義、申請工廠設立
登記及申請變更設立事項（代表人）之手續為何？告訴人是否知情、同意？凡此事項
均攸關被告是否涉犯行使偽造私文書等罪，顯有調查究明之必要，原審更審前未詳查
審究明白，遽為有利被告之論斷，難謂無應於審判期日調查之證據未予調查之違法，
本院前次發回意旨已予指明。原審雖曾向台北縣政府工務局調取七十八年深建字第七
五七號建造執照及七十九年深使字第一四六九號使用執照申辦案卷，惟關於調查結果
如何均未於理由中說明；且被告以告訴人等之名義申請登記為工廠代表人，關於申請
工廠設立登記及申請變更設立事項（代表人）之手續為何？告訴人是否知情、同意？
原審亦未調查釐清根究明白，遽為有利被告之判決，尚嫌速斷。(二)、被告於原審提出
之台北縣警察局深坑鄉戶政事務所門牌證明書八張（原審卷第四十四頁、第六十一頁
至六十七頁），上訴意旨指告訴人等均未曾見過該八張門牌證明書，而按上開八張證
明書其上所載之日期均為七十九年十月九日，則上開八張證明書是否為同一次整批申
請？究竟是被告或告訴人等申請？均待調查釐清，原審未向告訴人等調查提示上開八
張門牌證明書，使告訴人等有閱覽辨明陳述之機會，亦未詳細調查釐清而遽於理由中
說明：未見告訴人等就上述門牌證明書有何異議，而執為有利被告之論據，亦嫌率斷
，其審理猶有未盡。上訴意旨指摘原判決不當，尚非全無理由，應認仍有撤銷發回更
審之原因。
據上論結，應依刑事訴訟法第三百九十七條、第四百零一條，判決如主文。
中      華      民      國    八十九    年      六      月     十五     日
                              最高法院刑事第五庭
                                  審判長法官  董  明  霈
                                        法官  丁  錦  清
                                        法官  林  茂  雄
                                        法官  王  居  財
                                        法官  張  祺  祥
      右正本證明與原本無異
                                              書  記  官
中      華      民      國    八十九    年      六      月    二十三    日


司法院資訊處製作；財團法人民間司法改革基金會備份。
